【裁判字號】    98,上易,401
【裁判日期】    990105
【裁判案由】    損害賠償
【裁判全文】
臺灣高等法院臺中分院民事判決         98年度上易字第401號
上  訴  人  甲○○
訴訟代理人  戊○○
上  訴  人  庚○○（民國○○○年○月○日生）
兼  法  定
代  理  人  己○○
            辛○○
共      同
訴訟代理人  柯開運律師
被 上訴 人  丁○○（民國○○○年○月○○日生）
                        3樓
法定代理人  丙○○
            乙○○
上列當事人間請求損害賠償事件，上訴人對於民國九十八年八月
六日臺灣彰化地方法院第一審判決（九十七年度訴字第六六四號
），提起上訴，本院於九十八年十二月二十二日言詞辯論終結，
判決如下：
    主  文
原判決關於命上訴人連帶給付超過新臺幣三十八萬一千六百零四
元本息及該部分假執行之宣告暨訴訟費用之裁判均廢棄（確定部
分除外）。
上開廢棄部分，被上訴人在第一審之訴及假執行之聲請均駁回。
其餘上訴駁回。
第一、二審訴訟費用（確定部分除外），由上訴人連帶負擔百分
之七十四，餘由被上訴人負擔。
    事實及理由
一、本件被上訴人主張：
    (一)上訴人甲○○係彰化縣和美鎮○○路一六三號群勝美語短
      期補習班之負責人，本應注意並防止補習班四週環境對就
      讀兒童可能引起之危險，應有符合標準之安全設備，詎疏
      於注意設置符合標準之安全設備，亦未指定老師在場監督
      屬於幼齡之在班補習學生之作息，適於民國九十六年十月
      十二日下午一時許，伊在補習班二樓玩跑步競賽遊戲，遭
      上訴人庚○○因過失未注意安全，出其不意自後推擠，致
      伊受有右手刺傷合併二條肌腱斷裂、兩指神經斷裂，一條
      動脈斷裂合併十一公分長疤痕醜形傷害。
    (二)庚○○係限制行為能力人，對侵權行為與其法定代理人即
      上訴人己○○、辛○○應負共同責任，與甲○○對被上訴
      人之侵權受損有共同之原因，茲依侵權行為損害賠償法則
      ，就被上訴人得請求之項目及金額，分述如下：
      醫療費用：新臺幣（下同）一萬九千五百零五元。
      整形費用：伊受傷後，留有十一公分之疤痕醜形，估計
        整形費用需四萬元。
      增加生活上所需費用：
        (1)赴醫治療之交通費：三萬一千五百元。
        (2)伊母乙○○陪同就診需請假所損失之工資，以半日工
          資五百元，醫療及復健約五十六次計，共二萬八千元
          。
        (3)相當於看護之費用：伊右手受傷，自受傷十五日內即
          九十六年十月十二日起至同年月二十七日，日常生活
          無法自理，乙○○負責照顧看護，以一天相當於二千
          元看護費，共計三萬元。
        (4)以上合計八萬九千五百元。
      精神慰撫金：伊原有天真快樂之童年，因上開傷害經開
        刀縫合傷口後，右手拇指及食指仍感麻木無力，需作經
        常性之復健治療，且留下十一公分長之疤痕醜形，身心
        受有極大之痛苦，請求精神慰撫金四十萬元。
    (三)事故發生後，己○○、辛○○已給付慰問金一萬元，伊同
      意扣除等情。爰求為命上訴人應連帶給付伊五十一萬九千
      二百元，及加計甲○○自九十八年十一月十九日、其餘上
      訴人均自同年月二十一日起算法定遲延利息，並願供擔保
      請准為假執行宣告之判決（未繫屬本院者，不予贅論）。
二、上訴人則以：
    (一)被上訴人提出醫療費用單據，總金額為一萬九千一百七十
      一元，與其主張一萬九千五百零五元不符，其中九十七年
      八月二十九日及同年十月一日就醫，有三筆金額均各為五
      十元，應有重複。至整形費用被上訴人尚未支出，不能為
      請求。又被上訴人提出之交通費用單據，尚無法證明確有
      支出交通費用三萬一千五百元，而被上訴人並未住院，實
      無須看護費用，且乙○○並未證明其請假之工資損失。另
      被上訴人請求精神慰撫金四十萬元，亦屬過高。
    (二)己○○及辛○○業給付被上訴人慰問金一萬元，應就被上
      訴人請求之金額中扣除。又被上訴人在不得嬉戲之教室任
      意嬉戲跑步，應有過失，且其過失責任較重，依過失相抵
      原則，應減輕伊百分之八十之責任等語，資為抗辯。
三、原審判命上訴人應連帶給付被上訴人五十一萬九千二百元本
    息，上訴人聲明不服，兩造於本院各聲明如下：
    (一)上訴人方面：
      原判決廢棄。
      上開廢棄部分，被上訴人在第一審之訴及假執行之聲請
        均駁回。
      第一、二審訴訟費用由被上訴人負擔。
    (二)被上訴人方面：
      上訴駁回。
      訴訟費用由上訴人負擔。
四、兩造不爭執之事實：
    (一)甲○○係彰化縣和美鎮○○路一六三號群勝美語短期補習
      班之負責人，九十六年十月十二日下午一時許，被上訴人
      在補習班二樓玩跑步競賽遊戲，遭庚○○自後推擠，致被
      上訴人受有右手刺傷合併二條肌腱斷裂、兩指神經斷裂，
      一條動脈斷裂合併十一公分長疤痕醜形傷害。
    (二)庚○○係八十六年九月一日出生，己○○及辛○○為其法
      定代理人。
    (三)甲○○因本件業務過失傷害罪，經臺灣彰化地方法院以九
      十七年度彰簡字第八二八號刑事簡易判決，判處拘役二十
      日確定在案。
    (四)事故發生後，己○○、辛○○已給付被上訴人慰問金一萬
      元，被上訴人同意自請求金額中扣除。
五、得心證之理由：
    (一)按因故意或過失，不法侵害他人之權利者，負損害賠償責
      任。數人共同不法侵害他人之權利者，連帶負損害賠償責
      任。無行為能力人或限制行為能力人，不法侵害他人之權
      利者，以行為時有識別能力為限，與其法定代理人連帶負
      損害賠償責任。不法侵害他人之身體或健康者，對於被害
      人因此喪失或減少勞動能力或增加生活上之需要時，應負
      損害賠償責任。不法侵害他人之身體、健康、名譽、自由
      、信用、隱私、貞操，或不法侵害其他人格法益而情節重
      大者，被害人雖非財產上之損害，亦得請求賠償相當之金
      額。民法第一百八十四條第一項前段、第一百八十五條第
      一項前段、第一百八十七條第一項、第一百九十三條第一
      項及第一百九十五條第一項分別定有明文。經查：
      甲○○為上開補習班之負責人，本應注意並防止補習班
        四週環境對就讀兒童可能引起之危險，應有符合標準之
        安全設備，詎其疏於注意，未設置符合標準之安全設備
        ，更未指定老師在場監督屬於幼齡之在班補習學生之作
        息，則於前揭時、地，被上訴人玩跑步競賽遊戲，遭庚
        ○○出其不意自後推擠，致被上訴人受有上述傷害，顯
        然甲○○及庚○○之行為，係被上訴人所受傷害之共同
        原因，且被上訴人所受之傷害，與甲○○及庚○○之侵
        權行為間，具有相當因果關係，堪以認定。
      庚○○係限制行為能力人，其上揭侵權行為致被上訴人
        受有傷害，與其法定代理人即己○○、辛○○應連帶負
        損害賠償責任。則被上訴人因甲○○及庚○○之共同侵
        權行為，致身體受有損害，請求上訴人應連帶賠償醫療
        費用、增加生活上所需費用及精神慰撫金，於法即無不
        合。另甲○○與己○○、辛○○各自對被上訴人負全部
        之損害賠償責任，為不真正連帶債務，與民法第二百七
        十二條第一項所定連帶債務人就同一債務對於債權人各
        負全部給付責任之法理，並無二致。茲就被上訴人所得
      請求損害賠償金額，分述如下：
        (1)醫療費用：被上訴人主張支出醫療費用一萬九千五百
          零五元，有相關收據在卷可稽，均屬治療上之必要費
          用，則被上訴人請求上訴人賠償醫療費用一萬九千五
          百零五元，應予准許。至上訴人以被上訴人提出之單
          據金額僅一萬九千一百七十一元，似有誤會。另上訴
          人以被上訴人九十七年八月二十九日及同年十月一日
          就醫，有三筆金額均各為五十元，應有重複云云，然
          據被上訴人陳稱，此乃因看一次門診，即可復健六次
          ，診所作業係以掛號日期為準，並未重複等語在卷，
          尚屬可採，自無加以函查必要，附此敘明。
        (2)整形費用：被上訴人受傷後留下十一公分之疤痕，對
          成長中之少年自我人格發展，及追求身心之完美，自
          有重大影響，本院審酌被上訴人右手腕處三至四公分
          呈肥厚疤痕，如進行Ｗ一整形手術可能可獲些許改善
          ，有臺中榮民總醫院鑑定書存卷可考，是被上訴人請
          求未來整形費用，核屬必要。本院參酌臺中榮民總醫
          院鑑定估計整形費用約須一萬元至五萬元間，因認被
          上訴人請求整形費用四萬元，尚屬適當，應予准許。
        (3)增加生活上所需費用：
          (甲)相當於看護之費用：被上訴人右手受傷，自九十六
            年十月十二日起至同年月二十七日，日常生活無法
            自理，乙○○負責照顧看護，以一天相當於二千元
            看護費，尚屬合理。故被上訴人請求相當於看護之
            費用三萬元，於法有據，應予准許。
          (乙)赴醫治療之交通費：被上訴人請求赴醫治療之交通
            費三萬一千五百元，固據提出二張收據為證，然該
            收據並無日期，復未記載支出車資之人及用途，尚
            難憑為被上訴人有支出交通費之證明。此外，被上
            訴人並未提出其他證據，資以證明其確有支出交通
            費之事實，則被上訴人請求此部分之交通費，尚屬
            無據，不應准許。
          (丙)乙○○陪同被上訴人就診需請假所損失之工資二萬
            八千元，與系爭事故無涉，且非被上訴人因系爭事
            故所受之損害，則其此部分之請求，尚屬無稽，不
            應准許。
          (丁)是被上訴人得請求增加生活上所需費用，即為三萬
            元。至超過三萬元部分，即屬無據，不應准許。
        (4)精神慰撫金部分：被上訴人於本件車禍發生時，年僅
          十歲，因本件事故右手拇指及食指仍感麻木無力，需
          作經常性之復健治療，且留下十一公分長之疤痕醜形
          ，依臺中榮民總醫院鑑定意見，進行整形手術，整體
          疤痕無法消失，顯然被上訴人身心受有極大之痛苦，
          非筆墨所能形容。而甲○○身為補習班之負責人，庚
          ○○則屬實質之侵權行為人，渠等於事故發生後，迄
          未與被上訴人達成和解，爰併審酌其他一切情狀，認
          被上訴人請求精神慰撫金四十萬元，尚屬適當，應予
          准許。上訴人以被上訴人請求精神慰撫金尚屬過高置
          辯，殊無足採。
        (5)綜上，被上訴人因本件事故而請求上訴人連帶賠償其
          已支出醫療費用一萬九千五百零五元、將來須支出醫
          療相關費用即整形費用四萬元、增加生活上所需費用
          三萬元及精神慰撫金四十萬元，合計四十八萬九千五
          百零五元，洵屬有據，應予准許。
    (二)又損害之發生或擴大，被害人與有過失者，法院得減輕賠
      償金額或免除之。前開規定，於被害人之代理人或使用與
      有過失者，準用之。民法第二百十七條第一項、第三項亦
      著有明文。經查：
      被上訴人為限制行為能力人，對於在教室內嬉笑玩鬧，
        已有能力辨識四週環境安危，懂得保護自己之安全，乃
        被上訴人疏未注意嬉鬧時之安全，亦應負部分過失責任
        ，始得事理之平。本院認斟酌甲○○身為補習班負責人
        ，未能提供安全設施，復疏於注意指定教師在場監督，
        與庚○○出其不意自後推擠被上訴人，應連帶負較重之
        過失責任等情，因認甲○○及庚○○應連帶負擔百分之
        八十過失責任，被上訴人應負百分之二十之過失責任。
        準此計算，上訴人應連帶賠償被上訴人之數額為三十九
        萬一千六百零四元。
      己○○、辛○○於事故發生後，已給付被上訴人一萬元
        ，被上訴人並同意自賠償金扣除，則被上訴人得請求上
        訴人連帶賠償損害之金額為三十八萬一千六百零四元。
        逾此範圍之請求，為無理由，自難准許。
    (三)綜上所述，被上訴人依侵權行為之法律關係，請求上訴人
      連帶給付三十八萬一千六百零四元，及甲○○自九十八年
      十一月十九日、其餘上訴人均自同年月二十一日起至清償
      日止，按年息百分之五計算法定遲延利息部分，為有理由
      ，應予准許。此部分被上訴人聲請供擔保為假執行之宣告
      ，核無不合，應酌定相當之擔保金額併予宣告。至逾越前
      開應准許之部分，被上訴人之請求為無理由，應予駁回。
      原審就被上訴人之請求，超過前開應准許部分，為被上訴
      人勝訴之判決，尚有未合。上訴論旨指摘原判決該部分不
      當，聲明廢棄，為有理由，爰由本院將原判決該部分予以
      廢棄，改判如主文第二項所示。至原判決關於命上訴人應
      連帶給付被上訴人三十八萬一千六百零四元，及甲○○自
      九十八年十一月十九日、其餘上訴人均自同年月二十一日
      起至清償日止，按年息百分之五計算法定遲延利息，暨依
      被上訴人之聲請而為供擔保宣告假執行部分，經核於法洵
      無違誤。上訴論旨指摘原判決該部分不當，聲明廢棄，為
      無理由，應予駁回。
六、本件事證已臻明確，兩造其餘攻擊、防禦方法，與判決結果
    不生影響，爰不一一論述。
七、據上論結，本件上訴為一部有理由、一部無理由。依民事訴
    訟法第四百五十條、第四百四十九條第一項、第七十八條、
    第七十九條、第八十五條第二項，判決如主文。
中    華    民    國    99    年    1     月    5     日
                民事第四庭    審判長法  官  陳蘇宗
                                    法  官  張浴美
                                    法  官  李寶堂
以上正本係照原本作成。
不得上訴。
                                    書記官  林振甫
中    華    民    國    99    年    1     月    5     日
                                                      Ｖ


司法院資訊處製作；財團法人民間司法改革基金會備份。
